【裁判字號】    92,上訴,4364
【裁判日期】    921231
【裁判案由】    毒品危害防制條例
【裁判全文】
臺灣高等法院刑事判決                          九十二年度上訴字第四三六四號
    上  訴  人  臺灣板橋地方法院檢察署檢察官
    被      告  甲○○
    指定辯護人  本院公設辯護人乙○○
右列上訴人因被告毒品危害防制條例案件，不服台灣板橋地方法院，九十一年度訴字
第一四四六號，中華民國九十二年八月七日第一審判決（起訴案號：台灣板橋地方法
院檢察署八十九年度偵字第一八四０號），提起上訴，本院判決如左：
    主  文
上訴駁回。
    理  由
一、公訴意旨略以：被告甲○○(1)於民國（下同）八十七年底至八十八年十二月中旬
    間，前後多次，依重量不等情況，以每小包新台幣（下同）二千元至二千五百元
    、一萬元不等之價格，在台北縣新莊市，連續販賣第二級毒品安非他命予張記明
    （另為不起訴處分）施用，甲○○復於八十八年十月至同年十一月中旬，以每月
    五千元之價格，向張記明承租位於台北縣新莊市○○街三十五巷二號五樓之房屋
    ，惟甲○○並未支付房租，遂以第二級毒品安非他命折價交付張記明，以抵付張
    記明之房租。(2)於八十八年八月間，前後二次在台北縣新莊市○○街三十五巷全
    能便利超商外及台北縣三重市○○○路與重新路口附近加油站與電動遊樂場外之
    路邊，連續將第二級毒品安非他命，以每小包二千元之代價，販賣予謝友平施用
    。因認被告涉犯毒品危害防制條例第四條第二項之罪嫌。
二、公訴人認被告甲○○涉犯右揭犯行無非以證人即同案被告張記明指述明確在卷，
    證人謝友平亦證述向綽號「阿德」購買第二級毒品安非他命；且查，本件警方根
    據證人謝友平提供販賣第二級毒品安非他命之綽號「阿德」男子交易處所，聲請
    搜索票，查獲被告甲○○，並在被告甲○○身上當場查獲第二級毒品安非他命一
    大包淨重達三十六點一公克，並在被告甲○○上開租屋處起出販售毒品之工具電
    子秤一台、塑膠分裝袋四十七個，及被告甲○○經送請法務部調查局進行測謊，
    被告甲○○辯稱其未販售安非他命予張記明、謝友平等人，扣案之電子秤等物品
    非其所有、扣案之安非他命係與張記明合買等情，測謊結果，應係說謊為依據。
三、訊據被告甲○○堅決否認右揭犯行，辯稱：伊確未販售安非他命予張記明，均係
    一起出錢合買，時間一次是八十八年三月，一次十月左右，謝友平伊並不認識，
    況伊於八十八年八月有進看守所執行勒戒出來後即回南部至九月二日，根本不可
    能於八十八年八月間販賣安非他命予謝友平等語。
四、本院查：
（一）、按犯罪事實應依證據認定之，無證據不得推定其犯罪事實，又不能證明被告
        犯罪者，應諭知無罪之判決，刑事訴訟法第一百五十四條、第三百零一條第
        一項分別定有明文。所謂認定犯罪事實之證據，係指足以認定被告確有犯罪
        行為之積極證據而言，該項證據自須適合於被告犯罪事實認定，始得為斷罪
        資料。又苟未能發現相當證據，或證據不足以證明，自不能以推測或擬制之
        方法，以為裁判基礎，亦分別有最高法院二十九年度上字第三一０五號及同
        院四十年度台上字第八六號判例意旨可資參照。再關於販賣、轉讓或吸用安
        非他命之案件，被查獲之被告所為曾向他人購買或收受安非他命之陳述，不
        得作為該人有罪判決之唯一證據，仍應調查其他必要之證據，以察其是否與
        事實相符，此就刑事訴訟法第一百五十四條及第一百五十六條第二項規定之
        立法意旨觀之，乃屬當然之解釋。況販賣、轉讓或吸用安非他命之人，如供
        出安非他命之來源，依麻醉藥品管理條例第十三條之三之規定得獲減刑（新
        修正公布之毒品危害防制條例第十七條亦同此規定），因此為擔保其陳述之
        真實性，尤應有足以令人確信其陳述真實性之補強證據，始能據以為論罪之
        依據（最高法院八十四年度台上字第二七九號判決意旨參照）。
（二）、證人張記明於警訊時先證稱：警方在甲○○身上查獲之安非他命是我們共同
        出錢買的，電子磅秤是我朋友寄放的，塑膠分裝袋是我們共同持有，吸食器
        玻璃那組是我的，塑膠那組是甲○○在用的，磅秤及塑膠袋是我們用來分裝
        安非他命的，吸食器是用來吸食安非他命共同持有的，安非他命都是甲○○
        出面去基隆市向綽號「文生」之男子購買等語，於警詢完畢移送檢察官時即
        改稱：扣按證物是伊女友周雅萍的等語，復又改稱：伊吸食之安非他命都是
        甲○○供應的，八十七年底開始吸食就跟他拿，沒有跟別人拿過，有時一包
        二千元有時二千五百元、有時拿多一點一萬元七公克，最後一次十二月中旬
        十八公克未拿錢以房租抵，分裝袋及吸食器均是被告的，是被告要來拿回去
        的，在警局及地檢署內勤時甲○○叫伊說磅秤是伊女朋友的，伊在警局說是
        伊朋友的，甲○○叫伊承認安非他命一半是伊的，伊只會觀察勒戒叫伊幫忙
        等語。於原審調查時則證稱：與甲○○一起出錢購買安非他命，後又稱：出
        錢購買、跟一起出錢購買都有，買過一次，還有一次因為他不夠錢我才一起
        出錢，被查獲那次他買很多，我才出壹仟元，跟他買的那一次是壹仟元，在
        我家買，時間很久了，就是在他租我屋子的期間，應該八十八年十月間左右
        ，租我屋子之前我都吃他的，沒有跟他買過，因為我們都是一起開車的同事
        ，就是因為開車會精神不振，才吃，「合買」，及「跟他買」都有，之前他
        叫我說跟他一起買的，扣案物是我女朋友的，並說我都沒有前科，只有照著
        他講的講就好了等語（詳參偵查卷第九頁反面、第十頁、第二十二頁反面、
        第四十九頁反面、原審九十一年九月十九日訊問筆錄）。是依證人張記明所
        證：或稱租屋未給租金以安非他命抵租金，或稱買的那次是在被告租屋時，
        或稱共同出錢買，或稱跟他拿都沒給錢，前後證述之情節均不一致，實難憑
        信，況警察係依據證人謝友平之證述購買安非他命之地點前往搜索，該址為
        張記明之住處而查獲張記明及其住處內吸食器、分裝袋、電子秤等物，並以
        其販賣安非他命移送檢方偵辦，是其所供是否真實，自仍應調查其他積極證
        據以資審認，非得採為認定被告犯行之唯一證據。又查，證人謝友平原審雖
        傳拘無著，於本院檢察官並未聲請再傳訊，惟其於警訊時先證稱：伊所施用
        之安非他命係向綽號「阿文」之人，在台北縣三重市○○路一家電動遊樂場
        ，以一包一千元購買，每次都是「阿文」主動到遊樂場找伊，「阿文」年約
        二十八歲，住址不知道，也無聯絡電話等語，於一小時四十分鐘後，又製作
        補充意見陳述，我知道綽號「阿德」之正確住址是北縣新莊市○○街三五巷
        二號五樓，我是在八十八年間經由朋友介紹認識「阿德」，八十八年八月初
        這段期間陸陸續續有二次交易，都是在新莊市全能超商及電動遊樂場，每次
        以新台幣二千元之代價購得二公克等語，於檢察官偵查中雖亦供承購買安非
        他命，惟供稱：是一位叫三輝的（音台語）的人帶我去向「阿德」買的，去
        時就按電鈴說要找「阿德」，[阿德」是否有住那裡不知道，跟「阿德」買
        二次，一次在新莊之地址的樓下便利商店，另一次在台北縣三重市○○○○
        路與重新路的加油站旁有一大樓有電動玩具店，交毒品是在電動店之加油站
        轉角路邊等語。然「阿德」是否叫甲○○，不知道，提示（甲○○）照片，
        亦不認得等情，亦據證人謝友平證述在卷（詳參偵查卷第十一頁反面、第一
        九三頁反面、第一九六頁反面、第一九七頁、第一九八頁）。是證人謝友平
        是否確係向被告購買安非他命即非無疑，況依其所證購買時間，八十八年八
        月初，斯時被告仍在台北看守所執行觀察勒戒至八十八年八月七日始出看守
        所，並有台灣台北看守所附設勒戒處所在監（所）或出監（所）收容人資料
        表存卷可考，且上開搜索住址並非被告之住址，被告雖曾租賃該處，其時間
        依證人即屋主張記明所證亦係八十八年十月間，是證人謝友平顯不可能在八
        十八年八月初前往該址按電鈴找被告，是實難以其於偵查中所證之情節，推
        認「阿德」即被告，復依其偵查中所證：先稱是按電鈴找「阿德」，又稱：
        是在樓下便利商店購買，於警訊中先是向「阿文」購買安非他命，後又稱向
        「阿德」購買安非他命，其所證情節之真實性，即非無疑，亦難遽以採信。
（三）、警員持搜索票搜索台北縣新莊市○○街三五巷二號五樓當場查獲張記明、屋
        內之上開扣案證物，並於電梯口查獲被告及其手上安非他命一包等情，已經
        證人即本件查獲之警員蔡進福證述明確（詳參偵查卷第一八九頁反面），復
        有搜索扣押證明筆錄（收據）存卷可按。是被告固確持有安非他命，惟按刑
        事訴訟法第一百五十四條明定犯罪事實應依證據認定，無證據不得推定犯罪
        事實，此項禁止推定罪狀之法則，並非僅為被告個人之訴訟利益而設，尤其
        重在發現真實以求國家刑罰權之正確行使，若無足可證明被告從事犯罪構成
        要件之積極證據，無論假定某一被告為犯人而命其自證無罪，藉以過濾及鎖
        定特定犯罪人，或推測被告涉及某項罪名，而依其自辯過程蒐求該被告生活
        經歷資料，藉以判斷其究竟有無構成特定犯罪，自非法之所許。而持有安非
        他命，在社會生活上，合理原因非一，或可能因製造、運輸、販賣、轉讓、
        施用、幫助吸用等情而持有安非他命，所涉犯罪構成要件亦各不相同，無從
        以此忖度而任意推定，致違刑事訴訟法發覺真實之原則。被告與證人張記明
        熟識，二人同時為警查獲，於警訊時張記明亦供稱查獲之安非他命是二人共
        同出錢買的等情，且被告自己本身於八十八年七月間，有施用毒品安非他命
        之犯行，並經原審裁定送觀察、勒戒，亦有被告全國前案記錄表在卷可考，
        是被告持有安非他命亦與常情無違，縱或曾提供他人吸用，此是否另涉犯他
        罪符合他構成要件，因未據公訴人起訴本院亦無從審酌，惟實難以此推認被
        告有營利之意圖而販賣安非他命。
（四）、扣案吸食器、分裝袋、電子秤等物係在張記明住處客廳裡之酒櫃查獲，而客
        廳平常張記明、其女友及被告共同使用等情，已據證人張記明證述明確（詳
        參偵查卷第四十九頁），證人張記明於警訊時復供承扣案物係其朋友所有等
        語，於檢方初次訊問供承為其女友所有等語如前，雖其後改口稱：扣案吸食
        器、電子秤、分裝袋係被告所有，警訊及地檢署初訊是被告要求伊如此供述
        云云，惟被告與張記明同時查獲即製作筆錄，隨後移送台灣板橋地方法院檢
        察署偵訊，被告根本不可有機會要求張記明串證，且張記明自己本身亦係有
        販賣毒品嫌疑遭警方移送，其於檢察官訊問警方以共同販賣毒品移送有何意
        見後始改如上供述，顯係規避自己之法律責任無訛，是其後改稱扣案之吸食
        器、分裝袋、電子秤為被告寄放，要前來取走云云，亦難以憑信。
（五）、測謊係以人類當時接受測謊時之身體反應，作為認定有無說謊之依據，但其
        與自然科學之具有「重現性」（按：即屬證據之再顯性）不同，每次測謊結
        果均可能因被施測者之精神狀態、心理狀況、施測配合度、當日或施測前之
        身體狀況之不同，以及對於該施測處所時空環境所呈現恐懼、壓迫感，施測
        呈現出不同結果，故受測結果難認有百分之百真實性呈現（最高法院九十一
        年度台上字第七三七六號判決參照），於科學實證尚應仍有誤差性，（按：
        即刑事訴訟程序於證據採酌上，所具積極證據之顯現），換言之，該施測結
        果，仍存有合理性懷疑，此等合理性懷疑利益，自應歸於受測者之被告所享
        有，是測謊報告仍非得作為認定被告犯罪之積極證據，本件公訴人係以被告
        未通過測謊，因以認定被告有販賣安非他命之犯罪行為。然對被告有無犯罪
        ，是否適宜以他人之測謊報告結果認無說謊，而再以本身測謊應係說謊，即
        認被告有公訴所指犯行，本即有疑，再參以測謊報告並無百分之百之真實性
        ，當時被告之測謊，是否完全真實，頗值商榷，已如前述，因測謊結果得否
        具有積極性之犯罪確信，既有合理可疑，本乎罪疑惟輕法則，本院認尚不得
        以被告之測謊結果研判有說謊情形，進而，作為認定被告犯罪之依據。
（六）、此外，復查無其他直接或間接之證據，足認被告涉有販賣安非他命之犯行，
        揆諸前開說明，尚難僅憑證人張記明、謝友平前開有瑕疵之指述，及被告持
        有安非他命，即據以推認被告有販賣安非他命之犯行，從而原審認不能證明
        被告犯罪，爰依法諭知無罪之判決。核無違誤。檢察官上訴意旨：右揭事實
        業據證人即同案被告張記明指述明確在卷，證人謝友平亦證述向綽號「阿德
        」購買第二級毒品安非他命；且查，本件警方根據證人謝友平提供販賣第二
        級毒品安非他命之綽號阿德男子交易處所，聲請搜索票，查獲被告甲○○，
        並在被告甲○○身上當場查獲第二級毒品安非他命一大包淨重重達三十六點
        一公克，並在被告甲○○上開租屋處起出販售毒品之工具電子秤一台、塑膠
        分裝袋四十七個，亦有搜索扣押筆錄附卷可稽，並據證人即查獲警員蔡進福
        供述在卷；再查，證人即同案被告張記明與被告甲○○經本署送請法務部調
        查局進行測謊，張記明指訴被告甲○○曾售其安非他命，被告甲○○辯稱其
        未販售安非他命予張記明、謝友平等人，扣案之電子秤等物品非其所有、扣
        案之安非他命係與張記明合買等情，測謊結果，張記明稱繫案之安非他命非
        其所有、甲○○曾售其安非他命、扣案磅秤非其女友周雅萍所有等情，均未
        說謊；被告甲○○稱繫案之安非他命非其所有、繫案之安非他命係其與張記
        明合買、其未賣予張記明、謝友平等人安非他命、扣案磅秤物品非其所有等
        情，則呈質情緒波動之反應，應係說謊，此有法務部調查局八十九年七月二
        十四日（８９）陸（三）字第89039668號鑑定通知書在卷，更見同案被告即
        證人張記明、謝友平之證詞可堪採信，被告甲○○所辯，顯係卸責之詞，本
        件復有查扣毒品高達三十餘公克、電子秤、分裝塑膠袋等證物，被告甲○○
        涉嫌販售第二級毒品安非他命犯行，應堪認定。是原審認定事實及適用法律
        自有違法之處，自難認原判決妥適，請撤銷原判決，另為適當之判決。惟查
        ：檢察官上述所主張之各點，業經原審於判決理由中說明清楚。檢察官仍執
        陳詞，任意指摘原判決不當，為無理由，應予駁回。
據上論斷，應依刑事訴訟法第三百六十八條，判決如主文。
本案經檢察官賴俊雄到庭執行職務。
中      華      民      國    九十二    年    十二      月    三十一    日
                              臺灣高等法院刑事第二十四庭
                                  審判長法  官  陳  貽  男
                                        法  官  李  世  貴
                                        法  官  徐  世  禎
右正本證明與原本無異。
如不服本判決，應於收受送達後十日內向本院提出上訴書狀，其未敘述上訴之理由者
並得於提起上訴後十日內向本院補提理由書（均須按他造當事人之人數附繕本）。
                                        書記官  黃  嬿  婉
中      華      民      國    九十二    年    十二      月    三十一    日


司法院資訊處製作；財團法人民間司法改革基金會備份。
